臺灣高等法院刑事判決　　　　　　　　94年度上訴字第2327號
上　訴　人　臺灣桃園地方法院檢察署檢察官
被　　　告　甲○○
　　　　　　　　　　（另案於臺灣桃園監獄執行中）
　　　　　　丙○○
共　　　同
指定辯護人　本院公設辯護人　乙○○
上列上訴人，因被告違反槍砲彈藥刀械管制條例案件，不服臺灣
桃園地方法院94年訴字第3號，中華民國94年5月18日第一審判決
（起訴案號：臺灣桃園地方法院檢察署93 年度偵字第12413號、
第12477號、第15536號），提起上訴，本院判決如下：
    主  文
上訴駁回。
    事  實
一、甲○○前於民國（下同）85年間，因吸用化學合成麻醉藥品
    ，經臺灣桃園地方法院以85年度易字第5506號判處有期徒刑
    1 年確定，又於86年間，因販賣化學合成麻醉藥品，經同院
    以86年度訴字第141 號判處有期徒刑5年2月，上訴後經本院
    以86年度上訴字第5158號撤銷改判處有期徒刑5年2月而確定
    ，上開2罪經本院以87年度聲字第1705 號裁定應執行刑為有
    期徒刑6年，送監執行至89年4月29日假釋出獄，迄91年11月
    13日假釋期滿，未經撤銷假釋，視為執行完畢，仍不知悔改
    ，明知具有殺傷力之改造玩具手槍、土造子彈，均係槍砲彈
    藥刀械管制條例所列管之管制物品，未經許可，不得製造或
    持有，於93年6 月間某日，在桃園縣中壢市○○路游泳池旁
    之河邊，拾獲由不詳之人棄置該處，裝有8 釐米金屬彈頭，
    可擊發具有殺傷力之土造子彈1顆，及裝有7.8釐米金屬彈頭
    ，可擊發具有殺傷力土造子彈8 顆後，未經許可，基於持有
    上揭子彈之犯意，將上揭9 顆子彈攜回其位於桃園縣中壢市
    ○○路○段9巷109之1號住處收藏持有（經原審判決有期徒刑
    六月，併科罰金新台幣二萬元，未據上訴而確定）。甲○○
    另行起意，明知未經許可，不得製造具有殺傷力之改造玩具
    手槍，竟基於製造具有殺傷力之改造玩具手槍之犯意，於93
    年7 月26日，在桃園縣中壢市○○路、元化路口之道具店內
    ，以新台幣（下同）4500元代價，購得仿ＷＡＬＴＨＥＲ廠
    半自動手槍製造，不具殺傷力之玩具手槍一把，將之攜回其
    位於桃園縣中壢市○○路2段9巷109之1號住處後，即於當日
    稍後時間，在其上址住處，持其所有電鑽（未扣案）將槍管
    鑽通，改造成可擊發適用子彈，具有殺傷力之改造玩具手槍
    （槍枝管制編號：0000000000號），改造完成後，甲○○將
    該改造玩具手槍藏放於其上址住處。嗣93年7 月28日下午，
    甲○○將其製造之改造玩具手槍1把，連同其先前於93年6月
    間拾得，裝有8釐米金屬彈頭之改造子彈1顆，一併藏放於其
    向丙○○借用之CJ-6111 號自用小客車內，將車交予知情之
    丙○○駕駛，自己則攜帶其先前於93年6月間拾得，裝有7.8
    釐米金屬彈頭之土造子彈8顆外出，於當日下午5時30分許，
    為警在桃園縣桃園市○○路419 號旁空地查獲甲○○，當場
    並扣得上揭裝有7.8釐米金屬彈頭之土造子彈8顆（其中2 顆
    已試射鑑驗），甲○○被捕後，隨即向警員自首其製造改造
    玩具手槍犯行，並供出該改造玩具手槍現在藏放於 CJ-6111
    號自用小客車車上，惟該車現由丙○○使用，警員據此於當
    日晚間7 時30分許，在桃園縣桃園市○○路查獲前來還車之
    丙○○，並自上開自用小客車車上，起出上揭甲○○製造之
    改造玩具手槍1把（槍枝管制編號：0000000000號）、裝有8
    釐米金屬彈頭之土造子彈1顆（該子彈已試射鑑驗）。
二、案經桃園縣警察局及桃園縣警察局中壢分局、平鎮分局，先
    後報請臺灣桃園地方法院檢察署檢察官偵查起訴。
    理  由
甲、免刑部分（即被告甲○○部分）：
一、訊據被告甲○○，坦承於中壢市拾獲不詳之人所棄置之土造
    子彈9 顆，另於事實欄所示之時間、地點，以電鑽鑽通玩具
    手槍槍管而改造手槍，並自行持有該子彈8 顆，而將手槍及
    子彈1 顆，放在丙○○車上，先後遭警查獲槍、彈之犯行，
    惟於原審時辯稱：其不認為將買來玩具槍之槍管鑽通，即屬
    製造手槍云云。經查：
(一)被告甲○○在中壢市拾獲不詳之人棄置之土造子彈9 顆而予
    持有，另於事實欄所示之時間、地點，以電鑽將其購買回來
    之玩具槍槍管鑽通等事實，迭經被告於警訊、偵查、原審及
    本院審理時坦承屬實，並有被告改造之玩具手槍1 把、拾獲
    土造子彈9 顆扣案可證。又上揭扣案之改造玩具手槍、土造
    子彈9 顆，經送請內政部警政署刑事警察局鑑定結果，認定
    ：改造玩具手槍係以仿ＷＡＬＴＨＥＲ廠半自動手槍製造玩
    具槍，換裝土造金屬槍管改造而成之改造手槍，機械性能良
    好，可擊發適用之子彈，具有殺傷力；改造子彈1 顆係裝有
    直徑約8 釐米土造金屬彈頭之土造子彈，經實際試射，可擊
    發，具有殺傷力；其餘8顆土造子彈均係裝有直徑約7.8釐米
    金屬彈頭土造子彈，經採樣2 顆試射結果，可擊發，具有殺
    傷力等情，此有內政部警政署刑事警察局93年8 月26日刑鑑
    字第0930162226號槍彈鑑定書、93年8月13日刑鑑字第09301
    62221號槍彈鑑定書各1 份可稽（參見93年度偵字第12477號
    卷68至73頁），足見該槍枝、子彈均具有殺傷力，甚為明確
    ，要堪認定。
(二)被告就其改造玩具手槍之犯行，雖於原審時辯稱：其用電鑽
    將槍管鑽通，並非改造槍枝云云。且上揭內政部警政署刑事
    警察局鑑定被告製造之改造玩具手槍結果（槍枝管制編號：
    0000000000號），認該改造玩具手槍係因換裝土造金屬槍管
    ，而具有殺傷力，與被告自白係以電鑽鑽通槍管等語，亦有
    不同。然查，以電鑽鑽通槍管，使該把玩具手槍因槍管貫通
    ，而得以擊發適用子彈，其效果與換裝土造金屬槍管無異，
    是被告所為，亦係製造槍械之行為無誤，此部分所辯，尚難
    採取，從而，被告製造改造玩具手槍犯行，甚為明確，要堪
    認定，自應依法論科。
二、經按，犯槍砲彈藥刀械管制條例之罪，於中央主管機關報經
    行政院核定辦理公告期間自首，並報繳其持有之全部槍砲、
    彈藥、刀械者，免除其刑，槍砲彈藥刀械管制條例第18條第
    1項前項、第2項，定有明文。又依卷附內政部93年6 月28日
    台內警字第0930076540號函公告所示，93年7月1日起至9 月
    30日止，係該內政部依上揭槍砲彈藥刀械管制條例之規定，
    辦理自首報繳之期間（參見原審卷117頁）。茲查：
(一)被告於93年7月28日下午5 時30分許，在桃園市○○路419號
    前為警查獲，係因形跡可疑，為警員張仁慶攔查後，在其腳
    邊起獲以塑膠袋包裝之土造子彈8 顆，惟並未查獲改造槍枝
    ，張仁慶因此向被告詢問其是否持有槍枝，被告乃向張仁慶
    供稱：有1 把改造玩具手槍，在其車上，但車子現在交給丙
    ○○駕駛等語，並聯絡共同被告丙○○將車駛回，繳出車上
    之1把改造玩具手槍、1顆土造子彈，嗣於警訊自承略以：該
    扣案之改造玩具手槍，係其用電鑽將購置之玩具槍槍管鑽通
    製成等語，此有被告之警訊筆錄可憑（參見12477號偵查卷7
    頁），核與證人張仁慶在原審時證述伊查獲被告之情節相符
    （參見原審94年5月4日審理筆錄），可見被告上開之自白，
    尚非無憑。
(二)依上開查獲之經過以觀，可知警員張仁慶係因查獲被告持有
    土造子彈，而推測其可能亦持有槍枝，並非根據線報、證人
    指證，甚或在現場查扣槍械等有力事證，認定被告涉嫌持有
    槍械，進而破獲被告製造改造玩具手槍之犯罪事實，即被告
    此部分改造槍枝之犯罪事實，仍屬未被發覺之犯罪。而被告
    在警訊中既自承以電鑽貫通槍管等語，實質而言，無異自白
    改造槍械，從而，就被告向警員自白製造槍械之犯行而言，
    自應認其係對未發覺之犯罪自首。再者，被告所製造之改造
    玩具手槍，斯時，既然藏放於丙○○駕駛之車上，且該車並
    非被告所有，可謂查緝無路。換言之，設非被告自動供出該
    把改造玩具手槍所在，衡情，顯難期待警員能查獲該把改造
    玩具手槍，以此論之，被告將該改造手槍交予警員之所為，
    應係報繳無誤，從而，被告於主管機關公告期間，向警員張
    仁慶自白其製造改造玩具手槍之犯行，並繳交其製造之1 把
    改造玩具手槍之所為，自已合於上揭自首報繳之規定。
(三)證人張仁慶雖於原審時證稱：我們認為當時已先查獲子彈，
    並據此追查槍枝，所以被告配合交槍，應非報繳等語（參見
    原審94年5月4日筆錄），惟查，持有子彈與製造改造玩具手
    槍間，不僅二者無事理上之必然關係，且情節輕重相去甚遠
    ，直言之，純由被告持有子彈乙節，或可懷疑其持有槍械，
    然實難逕行聯想至製造槍械之犯罪行為。證人張仁慶在原審
    時，經法官質以：「你有合理確信被告甲○○持有槍枝」，
    亦答稱：「只是懷疑，但沒有確信」等語，從而，證人張仁
    慶所述被告應非報繳云云，尚難採取。至被告在自首並繳交
    槍械後，固於二日後（即7 月30日），又再度為警方查獲另
    持有改造玩具手槍、土造子彈，然該次槍械係「小良」寄放
    ，並非被告所製造，二者來源明顯不同。準此，就被告製造
    槍械之犯行而言，仍應認其已繳交全部槍械，有上開免刑規
    定之適用，是被告製造手槍之犯行，應有上揭免刑規定適用
    ，極為明確，要堪認定。
三、經查，被告行為後，槍砲彈藥刀械管制條例，業經總統於94
    年1月26日修正公佈，於同年1月28日施行，修正後之新法，
    將「未經許可，製造其他可發射金屬或子彈具有殺傷力之各
    式槍砲者」之處罰，自舊法第11條第1項移至第8條第1 項，
    並將法定本刑從「五年以上有期徒刑、併科新台幣一千萬元
    以下罰金」，修正提高為「無期徒刑或五年以上有期徒刑，
    併科新台幣一千萬元以下罰金」，經比較新舊法之結果，以
    舊法規定對被告較為有利，依刑法第2條第1項但書規定，應
    適用舊法處斷，是核被告上開以電鑽鑽通槍管之所為，係犯
    修正前槍砲彈藥刀械管制條例第11條第1 項之製造其他可發
    射子彈具有殺傷力之槍枝罪。被告製造槍枝後持有，持有之
    低度行為，為製造之高度行為所吸收，不另論罪。製造槍枝
    罪與另犯之2 個持有子彈罪、寄藏其他可發射子彈具有殺傷
    力之槍枝罪，構成要件不同，行為互異，應分論併罰。被告
    前有如事實欄所示之科刑及執行情形，有其臺灣高等法院被
    告全國前案紀錄表1 份附卷可稽，其於前案有期徒刑執行完
    畢後，五年內再犯本件之罪，核為累犯，應依刑法第47條規
    定，加重其刑。
四、再查，被告在主管機關公告期間，向警員自首製造槍械，並
    報繳其製造之改造玩具手槍，已如前述，其所犯製造其他可
    發射子彈具有殺傷力之槍枝罪，應依修正前槍砲彈藥刀械管
    制條例第18條第2 項規定，免除其刑。原審經審理之結果，
    認被告此部分犯罪事證明確，因而適用修正前槍砲彈藥刀械
    管制條例第11條第1項、第4項、第18條第2項，刑法第47 條
    、第11條前段、第38條第1項第1款、第2條第1項但書等規定
    ，諭知被告免刑，並將扣案之改造玩具手槍（槍枝管制編號
    ：0000000000號），認係違禁物，依刑法第38條第1項第1款
    規定，宣告沒收。另認，被告持以改造玩具手槍之電鑽並未
    扣案，為免執行困難，亦不予沒收，附此敘明。經核其認事
    用法尚無違誤。檢察官以被告所為應非自首，亦未報繳所有
    槍彈，指摘原判決此部分認定不當，固非無見。但查，依前
    所述，被告本件改造手槍之犯行，應符合自首並報繳規定，
    甚為灼然，且本件被告所製造之手槍，與其他持有之子彈、
    改造手槍之來源，均明顯不同，且堪認係不同之犯意，原審
    亦認係數罪併罰，則被告改造槍枝，遭警查獲子彈後，自行
    供出另有改造手槍1 把，且當日即被警查獲，堪認被告已全
    部報繳槍枝，應甚明確，是檢察官此部分上訴，核為無理由
    ，自應予駁回。
乙、無罪部分（即被告丙○○部分）：
一、公訴意旨另以：被告丙○○明知未經許可不得持有具有殺傷
    力之槍枝及子彈，竟於93年7月28日下午3時許，在桃園縣桃
    園市○○路新光三越百貨公司附近，收受甲○○交付之前開
    仿ＷＡＬＴＨＥＲ廠半自動手槍經甲○○換裝土造金屬槍管
    具殺傷力之改造手槍1 支（槍枝管制編號：0000000000）及
    前開甲○○於同年6月間所拾獲具有殺傷力之子彈1顆後持有
    之。嗣甲○○於同年7月28日下午5時30分許，在桃園縣桃園
    市○○路、寶山街口，見警員上前盤查，遂騎腳踏車加速逃
    跑，嗣於同日下午6時許，在桃園縣桃園市○○路419號旁，
    為警攔查，並扣得其棄置於路邊之前開子彈8 顆，甲○○復
    供出將前開槍枝（槍枝管制編號：0000000000）交予丙○○
    保管之事實，警方乃循線於同日下午7 時30分許，在桃園縣
    桃園市○○路501號前，丙○○所駕駛車號ＣＪ─6111 號自
    小客車內，扣得前開改造手槍1支及子彈1顆。因認被告所為
    ，涉有槍砲彈藥刀械管制條例第11條第4 項之未經許可持有
    其他可發射子彈具有殺傷力之槍枝罪，及同條例第12條第4
    項之未經許可持有子彈罪嫌。
二、按犯罪事實應依證據認定之，無證據不得認定犯罪事實，為
    刑事訴訟法第154條第2項，定有明文。次按，認定犯罪事實
    應依證據，為刑事訴訟法所明定，故被告否認犯罪事實所持
    之辯解，縱屬不能成立，仍非有積極證據足以證明其犯罪行
    為，不能遽為有罪之認定（參照最高法院30年上字第1831號
    判例意旨）。本件公訴人認被告涉有上揭持有改造玩具手槍
    、土造子彈罪嫌，無非係以被告及共同被告甲○○之自白、
    查扣改造玩具手槍、子彈，及相關鑑驗報告等件，為其論據
    。本院訊據被告丙○○，固不否認於前揭時間、地點，為警
    在其駕駛之CJ-6111 號自用小客車車上查獲上揭槍、彈事實
    ，惟堅決否認有何持有改造玩具手槍、土造子彈等犯行，並
    先後辯稱：查獲槍枝和子彈都是甲○○自行放在伊車上，伊
    不知情。被查獲當天甲○○叫伊去載他，伊開車到大有路，
    警察就來了，而查獲槍彈，伊並未共同持有該槍彈，偵查中
    伊誤會檢察官之問題，以致回話有出入等語。經查：
(一)被告丙○○於93年7月29日第二次警訊中供稱：「甲○○在7
    月28日下午3 時許，在桃園市○○路新光三越百貨公司路口
    交付給我，然後我再把改造八釐米手槍1把、改造子彈1發放
    在車內置物箱」云云（參見93年度偵字第12477 號卷14頁）
    ，惟警局檢送之警訊錄音帶中，並無該次警訊過程可憑，故
    被告此部分之供詞，是否屬實，即非無疑。嗣本院依檢察官
    上訴書所載被告偵查中之自白，核對錄音帶內容結果，被告
    確有下列供述：「對啊，他放的」、「（那你知道他放在車
    子裡面嗎 ?）知道」、「要開車的時候我才看到的」、「他
    還在車上，然後我看到了，跟他講，他說放一下就好了」、
    「原本是在他包包裡面」、「（他直接把他拿進去放? 是不
    是 ?）對，他直接拿去」、「放在置物箱裡面」、「（你有
    拿起來看一下?）對」、「（看完又把它放回置物箱?）對」
    、「（他下車嗎 ?）對，他下車然後過一下子，他被抓了，
    打電話叫我過去」，有本院自行譯出之譯文全文可憑（參見
    本院卷96至99頁），本院於94年12月22日審理時當庭勘驗該
    錄音帶結果，被告確有上開供述，亦有本院審理筆錄可稽，
    茲依被告與共同被告甲○○當日係經檢察官分開訊問，被告
    偵查筆錄內容甚詳細，甲○○偵查中否認被告知情伊放置該
    槍彈行為，而被告經檢察官訊問後准以三萬元具保等情以觀
    ，足見被告上開偵查中之自白，其任意性應堪採認，是被告
    於本院改稱其會錯意云云，自難採信。
(二)共同被告甲○○，於本院審理時，以證人身分接受公設辯護
    人、檢察官交互詰問結果，亦供稱：伊向被告借車後，放該
    槍，詳細時間不記得。伊先開車，一下子後，由被告開車，
    伊坐到副駕駛座時把槍放在置物箱。當時被告正在開車等語
    在卷（參見本院卷114、115頁），對照被告上開偵查中自白
    內容，則共同被告甲○○於被告開車時，將槍枝放在置物箱
    ，客觀上既為被告所能看見，被告於偵查中亦供稱其知情甲
    ○○放置槍彈之行為（甚且有拿起來看一下之行為），顯見
    被告知悉甲○○將槍彈放置於車上置物箱，已甚明顯，洵堪
    認定，換言之，被告偵查中之自白供詞之真實性，應無疑義
    ，是證人甲○○偵查中否認被告知情，另於原審證述：警員
    在CJ-6111 號自用小客車上查扣之改造玩具手槍、土造子彈
    均係伊所藏放，丙○○並不知情云云（參見原審94年4月6日
    筆錄），核係迴護之詞，均不足採信。被告於93年9 月27日
    偵查中，或原審、本院審理時改稱其不知情云云，核係卸責
    之詞，均難採信。
(三)惟依被告於偵查中之供述，被告僅知情該槍枝、子彈之放置
    ，是否即堪認被告具有共同持有或支配該槍彈之行為，依前
    開說明，自應依客觀證據以茲審認。經查：
  1.依警員張仁慶於原審所證查獲之情節，以及甲○○於原審、
    本院所證伊詢問警員報繳規定後，即電話通知被告丙○○將
    該車開回，由警員取出該槍彈之情節以觀，被告於甲○○放
    置該槍彈時，雖屬知情，但此知情，是否即具有共同支配該
    槍彈之犯意聯絡，仍非無疑，此由甲○○於偵審中均未供稱
    其放置槍彈之目的何在，被告於偵查中亦供稱其不知甲○○
    放置槍彈之目的，且甲○○係先因持有子彈被查獲，始考慮
    供出該放置槍彈之情事，則被告並未事先共同持有另外8 顆
    子彈，亦未共同改造該槍枝，有何需要與甲○○共同持有該
    槍枝子彈，卷內並無積極證據可茲證明，是被告辯稱其未有
    共同之犯意聯絡，而與共同被告甲○○共同持有該槍彈云云
    ，難謂無憑。
  2.又被告於甲○○向警員自首報繳該槍枝時，並未共同在場，
    無從知悉彼等間之協議內容為何，被告如事先有共同持有之
    犯意聯絡，斯時，僅甲○○被警查獲，甲○○於電話中亦未
    告知被告，要將該車開至該地之原因，被告亦未詢問原因，
    被告為恐甲○○會將責任往其身上推，是否會及時將該車駛
    至該地，而遭警查獲，衡諸常情，亦有可疑。況依所查獲之
    槍彈相片以觀（參見12477號偵查卷27 至29頁），該槍枝與
    子彈係分開，而非將子彈已裝填在槍枝內，共同被告甲○○
    亦另外持有8 顆子彈，難認甲○○有將該槍彈裝填以備不時
    之需而使用之意，或委由被告將該槍彈送至何地，做何非法
    交易情事，是被告僅於占有該車一段期間內，知情該槍彈之
    存在，雖未依法檢舉，是否即堪逕認被告就扣案槍彈，具有
    持有或共同持有之犯意，在在可疑。又卷內並無客觀證據，
    可認被告對該槍彈，具有支配之能力，從而，被告辯稱其無
    持有扣案槍、彈之犯行可言，自堪採信，起訴書所指稱證據
    既有不足，自難以持有改造玩具手槍、持有改造子彈罪相繩
    。此外，查無其他積極證據，足認被告確有公訴意旨所指之
    上開犯行，其被訴之犯行核屬不能證明，原審因而為其無罪
    諭知，經核自無不合。
三、檢察官以被告警訊、偵查中之自白，指摘原判決認定被告不
    知情係不當，固堪採認，但依上所述，被告僅係知情甲○○
    將槍彈放置，是否即堪逕認其有共同持有犯意，在在可疑，
    綜觀全卷，此部分之事證，顯有不足，而檢察官於本院審理
    時，除交互詰問證人即共同被告甲○○以外，並無補強證據
    提出，本院復認並無依職權調查何項證據之必要，綜上所述
    ，堪認被告辯稱其未共同持有或持有該槍彈云云，尚堪採信
    。原審就被告無罪諭知之理由，雖有未當，惟無礙同一無罪
    結果之認定，本院自無撤銷改判之必要，是檢察官此部分之
    上訴，核亦為無理由，自應予駁回。
據上論斷，應依刑事訴訟法第368條，判決如主文。
本案經檢察官林秀濤到庭執行職務
中　　華　　民　　國　　94　　年　　12　　月　　30　　日
　　　　　　　　　刑事第九庭  審判長法　官  陳　祐　治
　　　　　　　　　　　　　　　　    法　官　莊　謙　崇
　　　　　　 　 　　　　　　　　　　法　官　蔡　聰　明
以上正本證明與原本無異。
檢察官如不服本判決，應於收受送達後十日內向本院提出上訴書
狀，其未敘述上訴之理由者並得於提起上訴後十日內向本院補提
理由書（均須按他造當事人之人數附繕本）。
被告均不得上訴。
               　　　　             書記官　郭　台　發
中　　華　　民　　國　　94　　年　　12　　月　　30　　日
附錄：本案論罪科刑法條全文
修正前槍砲彈藥刀械管制條例第11條：
未經許可，製造、販賣或運輸第4條第1項第1 款所稱其他可發射
金屬或子彈具有殺傷力之各式槍砲者，處五年以上有期徒刑，併
科新臺幣一千萬元以下罰金。
未經許可，轉讓、出租或出借前項所列槍砲者，處三年以上十年
以下有期徒刑，併科新臺幣七百萬元以下罰金。
意圖供自己或他人犯罪之用，而犯前二項之罪者，處無期徒刑或
七年以上有期徒刑，併科新臺幣一千萬元以下罰金。
未經許可，持有、寄藏或意圖販賣而陳列第1 項所列槍砲者，處
一年以上七年以下有期徒刑，併科新臺幣七百萬元以下罰金。
第1項至第3項之未遂犯罰之。
